【裁判字號】    99,輔宣,13
【裁判日期】    991217
【裁判案由】    輔助宣告
【裁判全文】
臺灣臺南地方法院民事裁定              99年度輔宣字第13號
聲  請  人  蔡楊銀葉
代  理  人  蘇明道律師
上列聲請人聲請輔助宣告事件，本院裁定如下：
    主    文
宣告蔡睿翔（男、民國○○年○月○○日生、身分證統一編號：Ｚ0000
00000號）為受輔助宣告之人。
選定蔡楊銀葉（女、民國○○年○月○○日生、身分證統一編號：Ｚ00
0000000號）為受輔助宣告人之輔助人。
聲請程序費用新臺幣壹仟元由受輔助宣告之人蔡睿翔負擔。
    理    由
一、聲請意旨略以：聲請人蔡楊銀葉為蔡睿翔之母親，蔡睿翔自
    幼兒時期即發現有先天性智能障礙之情形，並領有輕度智障
    身心障礙手冊，蔡睿翔因智能不足，僅能書寫自己及父母姓
    名，至於其他字句之意思，則無法表達完整。蔡睿翔就目前
    生活雖可自理，但對於數字、金錢等事物無概念，運算能力
    不足。且對於物品之價值亦無法評估，僅能購買簡單、價位
    低之生活用品，而無法為重要財產之處分、設定負擔、買賣
    、租賃，或為消費借貸、消費寄託、保證、贈與或信託等法
    律行為。又蔡睿翔因理解能力不足，面對複雜之問題無法作
    出正確之判斷，對於事情無法分辨真偽，亦無法辨識是否係
    遭詐騙，是蔡睿翔應無處理自己事務之能力，實有聲請輔助
    宣告以維權益及交易安全之必要，聲請人為此爰依法聲請鈞
    院對蔡睿翔為輔助宣告，並選定聲請人為蔡睿翔之輔助人等
    語。並檢附戶籍謄本1件、臺灣省立新營醫院殘障者鑑定表
    影本1件及中華民國身心障礙手冊影本1件為證。
二、按對於因精神障礙或其他心智缺陷，致其為意思表示或受意
    思表示，或辨識其意思表示效果之能力，顯有不足者，法院
    得因本人、配偶、四親等內之親屬、最近一年有同居事實之
    其他親屬、檢察官、主管機關或社會福利機構之聲請，為輔
    助之宣告，民法第15條之1第1項定有明文。次按受輔助宣告
    之人，應置輔助人，民法第1113條之1第1項亦定有明文。經
    查：
（一）聲請人蔡楊銀葉為蔡睿翔之母，此有聲請人提出之戶籍謄
      本1件在卷可佐，依上開規定，本件聲請人聲請本院對蔡
      睿翔為輔助之宣告，自屬有據。
（二）再者，聲請人主張之上開事實，業據聲請人提出臺灣省立
      新營醫院殘障者鑑定表及中華民國身心障礙手冊影本各1
      件為憑，復經鑑定人即行政院衛生署臺南醫院顏嘉男醫師
      鑑定：「【生活狀況及現在身心狀態（含檢查結果）】1.
      身體狀態：個案意識清醒，注意力尚可，語言表達及理解
      能力有障礙。個人衛生及自我照顧需他人可自理，下肢健
      全，可自由活動。2.精神狀態：個案之認知功能缺損，社
      交退縮，抽象思考能力及現實判斷力有障礙。3.日常生活
      狀況：(1)日常生活自理情形：自我清潔可自理。(2)經濟活
      動能力（包括管理處分自己財產之能力）：需仰賴他人協
      助。(3)社會性：社交退縮。【結論】蔡員為一輕度智障之
      個案，認知功能及現實判斷力有明顯障礙，為意思表示或
      受意思表示或辨識其意思表示效果之能力顯有不足，管理
      處分自己財產須他人協助，預後不佳，且回復之可能性低
      ，建議為輔助宣告。【鑑定結果】1.有精神障礙或其他心
      智缺陷：輕度智障。2.障礙程度：為意思表示或受意思表
      示或辨識其意思效果之能力顯有不足。3.預後及回復之可
      能性：預後不佳，且回復之可能性低。」等情，此有本院
      99 年12月15日輔助宣告訊問筆錄及行政院衛生署臺南醫
      院精神鑑定報告書各1份在卷可稽。
（三）基上，顯見依蔡睿翔之現況，已因心智缺陷致其為意思表
      示或受意思表示，或辨識其意思表示效果之能力顯有不足
      ，核與民法第15條之1第1項得為輔助之宣告之規定相符，
      故聲請人聲請對蔡睿翔為輔助之宣告為有理由，應予准許
      ，爰裁定如主文第1項所示。
三、次按，民法第1113條之1第2項準用同法第1111條之1規定，
    法院選定輔助人時，應依受輔助宣告之人之最佳利益，優先
    考量受輔助宣告之人之意見，審酌一切情狀，並注意下列事
    項：(一)受輔助宣告之人之身心狀態與生活及財產狀況。(二)受
    輔助宣告之人與其配偶、子女或其他共同生活之人間之情感
    狀況。(三)輔助人之職業、經歷、意見及其與受輔助宣告之人
    之利害關係。(四)法人為輔助人時，其事業之種類與內容，法
    人及其代表人與受輔助宣告之人之利害關係。經查，受輔助
    宣告之人蔡睿翔未婚並無子女，其生父已歿，目前親屬有其
    生母即聲請人蔡楊銀葉、胞姐蔡紫婕、胞妹蔡孟君及蔡紫綺
    等人一節，有聲請人提出之戶籍謄本1件在卷可佐，本院審
    酌聲請人既為受輔助宣告之人蔡睿翔之母，衡情由聲請人擔
    任受輔助宣告之人蔡睿翔之輔助人，應無不適之處，且最能
    符合受輔助宣告之人蔡睿翔之最佳利益，爰選定聲請人蔡楊
    銀葉為輔助人。
四、依民事訴訟法第624條之1第3項、第608條第1項、第95條、
    第87條第1項，裁定如主文。
中    華    民    國    99    年    12    月    17    日
                      家事法庭    法  官  楊佳祥
以上正本係照原本作成。
如不服本裁定關於選定輔助人之部分，應於送達後10日內向本院
提出抗告狀，並繳納抗告費新臺幣1,000元；其餘關於輔助宣告
之部分，不得抗告。
中    華    民    國    99    年    12    月    17    日
                                  書記官  葉芳如

司法院資訊處製作；財團法人民間司法改革基金會備份。
